臺灣臺北地方法院民事判決　　　　　　　　　　　　九十三年度簡上字第四０六號
　　上　訴　人　丁○○
　　訴訟代理人　己○○
　　被上訴人　　國泰世華商業銀行股份有限公司
　　法定代理人　甲○○
　　訴訟代理人　戊○○
　　　　　　　　乙○○
　　　　　　　　丙○
當事人間請求清償債務事件，上訴人對於中華民國九十三年三月三十日本院臺北簡易
庭九十二年度北簡字第一九五二九號第一審判決提起上訴，本院於九十三年九月九日
言詞辯論終結，判決如下：
    主  文
上訴駁回。
第二審訴訟費用由上訴人負擔。
    事  實
甲、上訴人方面：
一、聲明：
（一）原判決廢棄。
（二）被上訴人在第一審之訴駁回。
二、陳述：除與原審判決書所載者相同茲予引用外，補稱：
（一）原審送請鑑定結果，無法認定申請書上之字跡與上訴人自認簽名資料相符。
（二）信用額度之提高涉及信用卡契約內容之變更，影響保證人之風險控制；本件退
      萬步而言，縱使本院審理結果認為上訴人應負連帶保證之清償責任；惟信用卡
      使用人張志全、郭梅玲於八十三年十一月廿八日申請使用信用卡，與被上訴人
      簽訂信用卡使用契約時，其信用額度遠少於被上訴人起訴請求之金額，多年來
      被上訴人陸續提高張志全、郭梅玲二人信用額度，但並未通知上訴人，故縱使
      認為上訴人負有連帶保證責任，超過最初核准之信用額度部分，因已生契約變
      更之效力，未經上訴人同意，自無法拘束上訴人。
三、證據：援用原審之立證方法。
乙、被上訴人方面：
一、聲明：駁回上訴。
二、陳述：除與原審判決書所載者相同茲予引用外，補稱：依信用卡約定條款第五條
    第一項及第二項所約定，本件申請時並未與上訴人約定就使用特定卡片貨特定額
    度為其保證範圍。且信用卡額度之核定，乃發布銀行對信用卡消費之風險控管，
    可依申請人持卡期間其信用及往來情形適時予以調整，並非與銀行所約定之最高
    消費額度，自無上訴人所稱信用額度之增減，已使契約內容發生變更。且申請書
    保證人簽名欄位上亦明定「連帶保證人願就信用卡申請人（含附卡申請人）持有
    貴公司之VISA國際卡／MasterCard／聯合信用卡或其他信用卡期間（包含繼續換
    卡後持卡期間）發生之一切債務負連帶保證人責任」，上訴人如認為其所負保證
    責任超出其風險控制能力，自可依民法第七百五十四條規定，得隨時通知被上訴
    人解除其保證責任。
三、證據：援用原審之立證方法，提出信用卡申請資料正本一件（後附有丁○○出具
    之薪資證明、丁○○之房屋稅繳款書第二聯正本）為證。
    理  由
一、被上訴人起訴主張原審被告張志全於民國八十三年十一月二十八日與被上訴人簽
    訂信用卡使用契約，向被上訴人申請VISA信用卡正卡使用（卡號：0000-0000-
    0000- 0000），並邀同原審被告郭梅玲辦理附卡（卡號：0000-0000-0000-0000
    ），且由上訴人丁○○擔任連帶保證人，依約渠等就使用系爭信用卡所生之債務
    ，負連帶清償責任，並得於各特約商店記帳消費，而應於當期繳款截止日前向被
    上訴人為清償，或以循環信用方式繳付最低應繳金額，逾期除喪失期限利益外，
    應另行給付按年息百分之十九點八九計算之利息。詎張志全、郭梅玲自八十九年
    十二月二十六日起至九十一年十二月十二日止於特約商店記帳消費，至九十二年
    八月二十七日止，尚有四十六萬四千一百九十七元及其中四十二萬一千一百二十
    二元部分按前述約定利息迄未清償，爰依信用卡契約及連帶保證之法律關係，求
    為命上訴人與張志全、郭梅玲連帶給付四十六萬四千一百九十七元，及其中四十
    二萬一千一百二十二元部分自九十二年八月二十八日起至清償日止，按年息百分
    之十九點八九計算之利息等語。
二、上訴人丁○○則以其並未擔任連帶保證人，信用卡申請書上連帶保證人「丁○○
    」之字跡，並非其所簽，其不應負連帶清償責任，退萬步而言，縱使本院審理結
    果認為上訴人應負連帶保證之清償責任，惟被上訴人陸續提高張志全、郭梅玲二
    人信用額度，但並未通知上訴人，故縱使認為上訴人負有連帶保證責任，超過最
    初核准之信用額度部分，因已生契約變更之效力，未經上訴人同意，自無法拘束
    上訴人等語，資為抗辯。
三、經查，張志全、郭梅玲係上訴人之孫及孫媳婦，為上訴人所自認，衡諸一般經驗
    法則，丁○○為渠等擔任連帶保證人，並無異常之處。次查，上訴人之訴訟代理
    人己○○（即丁○○之子）於原審九十二年十月九日言詞辯論期日當庭供稱：丁
    ○○已七十多歲，不識字，且不會簽名等語，此與事後上訴人於原審九十二年十
    月三十日言詞辯論期日到庭自認卷附委託書為其所簽名，並當庭書寫其姓名五十
    遍，復於原審九十三年二月二十四日言詞辯論期日自認卷附「薪資證明」、「彰
    化商業銀行開戶申請書」、「台中區中小企業銀行存款開戶申請書」「台中區中
    小企業銀行支票存款印鑑卡」「彰化商業銀行支票存款約定書」「台中區中小企
    業銀行支票存款約定書」上之「丁○○」字跡均為其所簽等語，明顯不符，其供
    詞之可信度，不無可疑。再者，經原審將系爭信用卡申請書上連帶保證人欄「丁
    ○○」簽名之字跡，與上揭上訴人當庭書寫姓名字跡及其自認簽名資料加以比對
    ，由運筆之習慣及字體之結構觀之，兩者之筆跡相似，應係出於同一人之所為；
    另經本院將上開資料送請財團法人台灣經濟技術研究鑑定結果，亦認該等筆跡之
    相同度百分比為八十者二件，相同度為百分之七十者為四件，推定該等筆跡與信
    用卡申請書上連帶保證人「丁○○」之簽名字跡相符，有該所鑑定報告在卷可稽
    ，而委任書上「丁○○」之簽名字跡及上訴人當庭簽名字條上「丁○○」之簽名
    字跡，雖經鑑定結果與系爭信用卡申請書上連帶保證人「丁○○」之簽名字跡相
    同度僅百分之五十，惟上開委任書及當庭簽名字跡係上訴人於被上訴人向其請求
    清償借款後始書寫，其簽名字跡之真實度較有疑問，是雖鑑定結果就該二者與系
    爭信用卡申請書上「丁○○」之簽名字跡相同度較低，亦不影響其餘筆跡經鑑定
    「相符」之結論。綜上諸情，足認系爭信用卡申請書上「丁○○」之簽名應係其
    本人所為，上訴人辯稱其未擔任連帶保證人，為不可採。本件上訴人既擔任系爭
    信用卡消費之連帶保證人，自應負連帶清償之責。
六、上訴人雖又辯稱縱認其應負連帶保證之清償責任，惟被上訴人陸續提高張志全、
    郭梅玲二人信用額度，但並未通知上訴人，就超過最初核准之信用額度部分，已
    生契約變更之效力，未經上訴人同意，自無法拘束上訴人等語，惟查，系爭信用
    卡申請書保證人簽名欄位上已明定「連帶保證人願就信用卡申請人（含附卡申請
    人）持有貴公司之VISA國際卡／MasterCard／聯合信用卡或其他信用卡期間（包
    含繼續換卡後持卡期間）發生之一切債務負連帶保證人責任」，此有被上訴人提
    出之保證書影本一紙在卷可稽，上訴人如認為其所負保證責任超出其風險控制能
    力，自可依民法第七百五十四條規定，得隨時通知被上訴人解除其保證責任，本
    件上訴人並未通知被上訴人解除其保證責任，被上訴人請求其就系爭信用卡債務
    負連帶清償之責，即屬有據。
七、從而，被上訴人依據信用卡契約及連帶保證契約，請求上訴人連帶給付四十六萬
    四千一百九十七元，及其中四十二萬一千一百二十二元部分自九十二年八月二十
    八日起至清償日止，按年息百分之十九點八九計算之利息，為有理由，應予准許
    。是則原審判命上訴人如數給付，並依職權宣告假執行，於法並無不合。上訴意
    旨指摘原判決不當，求予廢棄改判，為無理由，應予駁回其上訴。
八、因本案事證已臻明確，兩造其餘主張陳述及所提之證據，均毋庸再予審酌，附此
    敘明。
九、據上論結，本件上訴為無理由，依民事訴訟法第四百三十六條之一第三項、第四
    百四十九條第一項、第七十八條，判決如主文。
中　　　華　　　民　　　國　　九十三　　年　　　九　　　月　　二十七　　日
                            民事第六庭
                                  審判長法官  林惠瑜
                                        法官  李媛媛
                                        法官  郭美杏
正本係照原本作成
本判決不得上訴
中　　　華　　　民　　　國　　九十三　　年　　　九　　　月　　二十七　　日
                                                 書記官 潘惠梅
